臺灣澎湖地方法院刑事判決　　　　　　　　 94年度訴字第9號
　　公　訴　人　臺灣澎湖地方法院檢察署檢察官
　　被　　　告　丙○○　男　3.
　　　　　　　　丁○○　男　5.
　　　　　　　　甲○○　男　6.
　　　　　　　　戊○○　男　5.
上列被告因違反懲治走私條例案件，經檢察官提起公訴（93
年度偵字第917號、94偵字第52號），本院判決如下：
    主      文
丙○○、丁○○、甲○○、戊○○共同運送私運管制物品進口逾
公告數額之走私物品，丙○○處有期徒刑陸月，甲○○累犯，處
有期徒刑伍月，丁○○、戊○○各處有期徒刑肆月，如易科罰金
，均以參佰元折算壹日。
    事      實
一、甲○○曾因違反懲治走私條例案件，經本院判處有期徒刑5
    月確定，甫於民國90年4月14日執行完畢。
二、丙○○係高雄籍「進和興」號漁船之船長，與船員丁○○、
    甲○○、戊○○，均明知重量超過1000公斤之牡蠣為行政院
    所公告進口管制物品。其等於93年12月3日中午12時45分許
    ，駕駛該船自澎湖縣馬公市山水漁港報關出港，至福建金門
    地方法院應訊，訊畢後，又於同月14日中午12時30分駕駛該
    船自金門縣新湖漁港出港，擬返回澎湖，迨同月16日夜間某
    時許，行駛至臺灣海峽某不詳地點之我國領海處，適遇某不
    詳漁船，竟共同基於運送管制物品進口逾公告數額之犯意聯
    絡，向該漁船購買自大陸地區私運進口、淨重1428公斤之去
    殼生鮮牡蠣後，將之運送返回澎湖。嗣於同月17日凌晨3時
    15 分許，該船行至澎湖縣西嶼鄉內垵村南方0.5海浬處，經
    行政院海岸巡防署海洋巡防總局第八海巡隊發覺有異，登船
    檢查，扣得上開牡蠣。
三、案經行政院海岸巡防署第八海巡隊（下稱第八海巡隊）移送
    臺灣澎湖地方法院檢察署檢察官偵查起訴。
    理      由
一、查本件係第八海巡隊員在西嶼鄉內垵村附近海域，發覺「進
    和興」號漁船行跡可疑，依國家安全法第4條第1項第3款登
    船檢查，又被告丙○○、丁○○、甲○○、戊○○均同意海
    巡隊員對該漁船實施搜索，有移送書、搜索扣押筆錄上被告
    4人簽名可稽，是以，本件搜索之發動，應屬合法。再者，
    依刑事訴訟法第150條第1項前段之規定，當事人係「得」在
    搜索或扣押時在場，並非規定當事人「應」在場，本件海巡
    人員固未在搜索扣押時讓被告4人全程在場，然仍符合規定
    。又本件搜索扣押筆錄、扣押物品目錄表係公務員職務上製
    作之文書，亦無顯不可信之情況，依刑事訴訟法第159條之4
    第1款之規定，亦得為證據。從而，本件查扣之牡蠣、搜索
    扣押筆錄、扣押物品目錄表，均有證據能力甚明。
二、被告丙○○、丁○○、戊○○、甲○○均矢口否認上開犯行
    ，辯稱：係向臺灣漁船購買牡蠣，牡蠣應非大陸出產，海巡
    隊秤牡蠣重量並未剔除水分，才重達1428公斤，扣除水分後
    ，牡蠣實際只有800公斤重，其等並無運送走私物品云云。
    經查：
（一）被告丙○○係「進和興」號漁船船長，被告丁○○、戊○○、甲○○係該船船員，其等於93年12月3日中午12時45
      分許，駕駛該船自馬公市山水漁港報關出港，至福建金門
      地方法院應訊，訊畢後，又於同月14日中午12時30分駕駛
      該船自金門縣新湖漁港出港，擬返回澎湖，迨同月16日夜
      間某時許，行駛至臺灣海峽某不詳地點之我國領海處，適
      遇某不詳漁船，乃向該漁船購買去殼生鮮牡蠣，將之運送
      返回澎湖，嗣於同月17日凌晨3時15分許，該船行至澎湖
      縣西嶼鄉內垵村南方0.5海浬處，經第八海巡隊登船檢查
      ，扣得上開牡蠣之事實，為被告4人所承認，（本院卷第
      29 頁），並有漁船進出港檢查表、現場照片（海巡卷第
      33頁、本院卷第36至40頁）附卷可稽。上開事實，堪以認
      定。
（二）被告等人雖否認查獲之牡蠣係大陸出產，然被告等人均承
      認：牡蠣是在臺灣海峽不詳海域，隨機向臺灣籍鐵殼漁船
      所購買等情（海巡卷第2、5、7、9頁、偵查卷第20頁），
      足見上開牡蠣來源可疑，果若上開牡蠣產自澎湖或臺灣本
      島，又何須由漁船載運至臺灣海峽隨機兜售？又經關稅總
      局進口貨物原產地認定委員會審議結果，認：上開牡蠣外
      套膜緣黑色，內臟團比例及唇瓣形狀、種類應為長牡蠣，
      產量遍及全世界，以大陸東南沿海尤多，上開牡蠣產自臺
      灣可能性不大，產自中國大陸之可能性遠大於臺灣，亦有
      該會93 年第27次會議審議表（偵查卷第51頁）附卷可稽
      。因此，上開牡蠣確產自大陸地區，且為被告等人所知悉
      。
（三）被告等人雖辯稱牡蠣實際僅重800公斤，海巡人員秤得淨
      重1428公斤是沒有扣掉水跟桶子的重量云云，惟查，證人
      即當場執行秤重之海巡人員己○○已證述：秤重時，是以
      查獲時之原包裝進行，計算淨重時，已扣掉桶子的重量，
      因牡蠣本來就含水，無須扣除水的重量等語（本院卷第97
      頁），可見海巡人員秤重時已扣除桶子重量。又牡蠣在水
      中養殖，水分為其肉身成分之一部，難以分論，海巡人員
      計算牡蠣重量時，自無先將牡蠣脫水後再行秤重之理，因
      此，海巡人員所為之秤重過程、計算重量之方式，並無違
      誤。另海巡人員自「進和興」號漁船船艙起出牡蠣時，被
      告丙○○確親自在場觀看，嗣後亦在記載「生鮮牡蠣147
      包，總重1525公斤，淨重1428公斤」之扣押物品目錄表上
      簽名、捺指印，有光碟暨勘驗筆錄（本院卷第58、59頁）
      、扣押物品目錄表附卷可稽（海巡卷第31頁），亦可徵上
      開牡蠣之淨重確為1428公斤。至於被告等人辯稱：賣牡蠣
      的人有說牡蠣未含水是800公斤云云，然一般人進行牡蠣
      交易時，並無先將牡蠣水分搾乾，再秤重計價之作法，且
      被告等人亦自承未曾親自秤過牡蠣重量（本院卷第100頁
      ），因此，被告等人上開辯解，無非事後卸責之詞，不足
      採信。
（四）綜上所述，被告等人確有運送逾公告數額私運管制物品之
      犯行。本案事證明確，被告等人犯行堪以認定。
三、按活、生鮮或冷藏牡蠣、冷凍牡蠣、乾牡蠣、鹹或浸鹹牡蠣
    均屬海關進口稅則第三章所列之物品，為管制進口物品。又
    按，至大陸地區私運物品進入臺灣地區者，以私運物品進口
    論，懲治走私條例第12條定有明文。被告丙○○、丁○○、
    甲○○、戊○○等人所運送之大陸產牡蠣重達1428公斤，已
    逾1000公斤，核其等所為，均係犯懲治走私條例第3條第1項
    之運送私運管制物品逾公告數額罪。被告四人間，有犯意聯
    絡及行為分擔，均為共同正犯。又被告甲○○曾因違反懲治
    走私條例案件，經本院判處有期徒刑5月確定，甫於90年4月
    14 日執行完畢，有臺灣高等法院被告全國前案紀錄表可稽
    ，其於5年之內，再犯本件有期徒刑以上之罪，為累犯，應
    依刑法第47條之規定，加重其刑。爰審酌被告丙○○為為船
    長，居於主導地位，其他被告為船員，附從船長犯行，無視
    法律規範，運送大量大陸產牡蠣，使國家難以管理進口物資
    ，對社會秩序產生破壞，及其等事後猶飾詞否認等一切情狀
    ，分別量處被告等人如主文所示之刑，並均諭知易科罰金之
    折算標準。
四、又查獲之牡蠣，業已拋入海中銷毀（偵查卷第69頁），爰不
    另宣告沒收。
據上論斷，應依刑事訴訟法第299條第1項前段，懲治走私條例第
3條第1項、第11條、第12條，刑法第28條、第47條、第41條第1
項前段，罰金罰鍰提高標準條例第2條，判決如主文。
本案經檢察官乙○○到庭執行職務。
中　　華　　民　　國　　94　　年　　6 　　月　　15　　日
                  刑事庭  審判長法  官  管安露
                                法  官  陳介安
                                法  官  李宛玲
以上正本係照原本作成。
如不服本判決，應於判決送達後10日內，向本院提出上訴狀（須
附繕本）。
中　　華　　民　　國　　94　　年　　6 　　月　　15　　日
                                書記官  莊茹茵
論罪條文：
懲治走私條例第3條第1項：
運送、銷售或藏匿前條第 1 項之走私物品者，處 5 年以下有期
徒刑、拘役或科或併科新臺幣 150 萬元以下罰金。
